【裁判字號】    97,上易,2900
【裁判日期】    971231
【裁判案由】    詐欺
【裁判全文】
臺灣高等法院刑事判決                97年度上易字第2900號
上  訴  人  臺灣士林地方法院檢察署檢察官
被      告  甲○○
                      號2樓
選任辯護人  林淑娟律師
上列上訴人因被告詐欺案件，不服臺灣士林地方法院97年度易字
第937號，中華民國97年9月30日第一審判決（起訴案號：臺灣士
林地方法院檢察署97年度偵字第1505、1579、2437號），提起上
訴，本院判決如下：
    主  文
上訴駁回。
    事  實
一、甲○○於預見提供自己帳戶予不明人士使用，可能幫助他人
    從事詐欺犯罪下，仍基於縱有人以其金融帳戶實施詐欺犯罪
    亦不違背其本意之未必故意，於民國96年8 月25日，將其在
    華南商業銀行股份有限公司天母分行（下稱華南銀行天母分
    行）所開立之帳號「000000000000」號帳戶之存摺、提款卡
    、印章及密碼，提供予自稱「陳建志」之真實姓名年籍不詳
    之成年男子，而該成年男子基於意圖為自己不法所有之犯意
    ，先於同月21日下午致電丙○○，佯稱係聯合徵信員工，可
    代辦低率貸款，惟須先繳納手續費，致丙○○陷於錯誤，於
    同月30日中午，匯款新臺幣（下同）4 萬8 千元至上開帳戶
    ，又於同月24日致電乙○○，佯稱可代向新光銀行股份有限
    公司辦理信用貸款，惟須先繳交手續費、存保費，致乙○○
    陷於錯誤，於同月27日匯款4 萬8 千元至上開帳戶，再於同
    月27日下午致電丁○○，佯稱可代辦銀行貸款，致丁○○陷
    於錯誤，於同日匯款4 萬8300元至上開帳戶，旋均遭提領一
    空。嗣丙○○、乙○○、丁○○均查覺有異而報警處理，始
    循線查悉上情。
二、案經臺北市政府警察局士林分局報告臺灣士林地方法院檢察
    署檢察官偵查起訴。
    理  由
一、上揭事實，業據被告甲○○於原審審理中坦承不諱（見原審
    97年9月4日審理筆錄），且經證人即被害人丙○○、乙○○
    、丁○○分別於警詢、偵查中證述綦詳，並有甲○○之華南
    銀行天母分行帳號「000000000000」號帳戶之開戶資料及往
    來明細表，及丙○○、乙○○、丁○○之匯款執據各1紙附
    卷可稽，足認被告於審理中出於任意性之自白，與事實相符
    而堪採信；又查金融存款帳戶，事關存戶個人財產權益之保
    障，與帳戶之存摺、提款卡、密碼相結合，專屬性、私密性
    更形提高，除非本人或與本人具密切之關係者，難認有何理
    由可自由使用，一般人亦均有應妥善保管上開物件，防止被
    他人冒用之認知，且近來詐欺犯案猖獗，每利用人頭帳戶作
    為犯罪工具，若任意提供帳戶資料予不明人士使用，將有遭
    他人作為詐欺犯罪時，非正當資金進出之不法用途，此情當
    為具有社會生活經驗之成年人所得認識，被告提供帳戶資料
    予不明人士，有容認其帳戶供他人作為詐欺犯罪時使用之未
    必故意，亦甚灼然。本件犯罪事證明確，應依法論科。
二、按刑法上之幫助犯，係對於犯罪與正犯有共同之認識，而以
    幫助之意思，對於正犯資以助力，而未參與實施犯罪之行為
    者而言（最高法院88年度臺上字第1270號裁判意旨參照），
    本件被告提供帳戶予他人使用，為他人之詐欺取財犯行提供
    助力，惟尚查無被告有以自己實施詐欺犯罪之意思，而與他
    人為詐欺犯罪之犯意聯絡，或被告有直接參與詐欺犯罪構成
    要件行為分擔之情事，應認被告僅構成幫助犯，是核被告所
    為，係犯刑法第30條第1 項、第339 條第1 項之幫助詐欺取
    財罪。被告為幫助犯，爰依刑法第30條第2 項規定，依正犯
    之刑減輕。
三、原審認被告罪證明確，適用刑法第30條、第339條第1項、第
    41條第1項前段，刑法施行法第1條之1之規定，及審酌被告
    提供帳戶予他人作為犯罪使用，影響社會正常交易安全，增
    加被害人尋求救濟之困難，並使犯罪之追查趨於複雜，實無
    足取，惟念被告於犯罪後坦承不諱，暨被告犯罪之動機、目
    的、手段、生活狀況、品行、智識程度等一切情狀，量處有
    期徒刑（原審判決主文誤繕為有「欺」徒刑，應予更正）三
    月，並諭知易科罰金之折算標準，其認事用法，尚無違誤，
    量刑亦稱允當。公訴人上訴意旨略以：「本件被告提供存款
    帳戶幫助他人詐欺之用，且被害人丙○○、乙○○、丁○○
    受害總金額達新臺幣14萬3,300元，且被告於偵查中對上開
    犯行矢口否認，至審理時始坦承犯行，犯後態度不佳，原審
    判決量處有期徒刑3月，縱得易科罰金，亦未達到被害人受
    害金額，況未賠償受害人任何損失，原審量刑顯有失衡」云
    云，為無理由，其上訴應予駁回。
據上論斷，應依刑事訴訟法第368條，判決如主文。
本案經檢察官劉文水到庭執行職務。
中    華    民    國    97    年    12    月    31    日
                  刑事第一庭審判長法  官  葉騰瑞
                                  法  官  王炳梁
                                  法  官  莊明彰
以上正本證明與原本無異。
不得上訴。
                                  書記官  吳金來
中    華    民    國    97    年    12    月    31    日
附錄：本案論罪科刑法條全文
中華民國刑法第339條
意圖為自己或第三人不法之所有，以詐術使人將本人或第三人之
物交付者，處5 年以下有期徒刑、拘役或科或併科1 千元以下罰
金。


司法院資訊處製作；財團法人民間司法改革基金會備份。
